臺灣板橋地方法院交通事件裁定　　　 100年度交聲字第2523號
原處分機關　交通部公路總局臺北區監理所
異　議　人
即受處分人　高進成
上列異議人即受處分人因違反道路交通管理處罰條例案件，不服
原處分機關於民國100 年5 月18日所為之裁決處分（裁決書案號
：北監自裁字第裁40-C00000000號），聲明異議，經臺灣基隆地
方法院以管轄錯誤裁定移送本院，本院裁定如下：
    主  文
異議駁回。
    理  由
一、原處分意旨略以：異議人即受處分人高進成於民國一ＯＯ年
    一月二十八日凌晨一時四十八分許，駕駛車牌號碼五Ｏ八五
    ─ＧＷ號自用小客車，在新北市○○區○○路與中港西路口
    ，因「酒後駕車，經測試（酒測值）零點七零毫克／公升）
    」之違規，為警攔停掣單舉發，乃依道路交通管理處罰條例
    第三十五條第一項第一款、第二十四條第一項第二款規定，
    裁處吊扣駕駛執照十二個月，並應參加道路交通安全講習（
    講習日期另行通知；罰鍰部分，因異議人上開酒後駕車行為
    ，經本院以一ＯＯ年度交簡字第一四Ｏ六判處罰金新臺幣六
    萬元，故無須繳交罰鍰）。異議人則以：伊承認酒後駕車並
    非好事，倘因此鑄成大錯，更是個人與家屬之哀，故而誠心
    接受處罰，盼此案就此結束，不再影響異議人正常生活，無
    奈臺北區監理所似有越權，於臺灣板橋地方法院判決後又對
    異議人加罰、重罰，實有不當等語，爰聲明異議，請求撤銷
    原處分。
二、按汽車駕駛人，駕駛汽車經測試檢定酒精濃度超過規定標準
    者，處新臺幣一萬五千元以上六萬元以下罰鍰，並當場移置
    保管該汽車及吊扣其駕駛執照一年；又汽車駕駛人，有第三
    十五條第一項規定之情形者，應接受道路交通安全講習。道
    路交通管理處罰條例第三十五條第一項第一款、第二十四條
    第一項第二款亦分別定有明文。次按行政罰法第二十六條第
    一項、第二項規定：「一行為同時觸犯刑事法律及違反行政
    法上義務規定者，依刑事法律處罰之。但其行為應處以其他
    種類行政罰或得沒入之物而未經法院宣告沒收者，亦得裁處
    之。」、「前項行為如經不起訴處分或為無罪、免訴、不受
    理、不付審理之裁判確定者，得依違反行政法上義務規定裁
    處之。」，其所揭示之所謂「一事不二罰」原則，探究其立
    法目的，係以一行為同時觸犯刑事法律及違反行政法上義務
    規定時，由於刑罰與行政罰同屬對不法行為之制裁，而刑罰
    之懲罰作用較強，故依刑事法律處罰，即足資警惕時，實無
    一事二罰再處行政罰之必要；且刑事法律處罰，由法院依法
    定程序為之，較符合正當法律秩序，應予優先適用。但罰鍰
    以外之沒入或其他種類行政罰，因兼具維護公共秩序之作用
    ，為達行政目的，行政機關仍得併予裁處。又此所稱「其他
    種類行政罰」，係指違反行政法上之義務應受「裁罰性」之
    「不利處分」而言，依行政罰法第二條規定，應包括限制或
    禁止行為之吊扣證照處分以及講習在內，合先敘明。
三、經查：
(一)、異議人於一ＯＯ年一月二十八日凌晨一時四十八分許，駕駛
    車牌號碼五Ｏ八五─ＧＷ號自用小客車，行經新北市○○區
    ○○路與中港西路口，因酒後意識不清為警攔檢，測得其呼
    氣酒精濃度零點七零毫克／公升，並掣單舉發之事實，業據
    異議人於提出聲明異議時坦承在卷，並有新北市政府警察局
    舉發違反道路交通管理事件通知單影本在卷可稽，異議人有
    酒後駕車經測試檢定酒精濃度超過規定標準之違規行為，洵
    堪認定。又異議人上開酒後駕車公共危險之行為，前經本院
    以一ＯＯ年度交簡字第一四Ｏ六號刑事簡易判決判處罰金新
    臺幣六萬元在案，亦據異議人陳明在卷，並有上開刑事簡易
    判決書影本、臺灣高等法院被告前案紀錄表在卷可稽。
(二)、異議人上開酒後駕駛自用小客車之行為，同時違反道路交通
    管理處罰條例第三十五條第一項第一款、第二十四條第一項
    第二款規定，及犯刑法第一百八十五之三公共危險罪，係一
    行為同時違反行政法上義務及觸犯刑事法律規定，依行政罰
    法第二十六條第一項前段規定，應依刑事法律處罰之。故關
    於道路交通管理處罰條例第三十五條第一項規定原應處行政
    罰鍰部分，原處分機關以異議人上開酒後駕車行為，前經本
    院以一ＯＯ年度交簡字第一四Ｏ六判處罰金新臺幣六萬元，
    乃未裁處異議人應繳交罰鍰，經核其認定於法並無違誤。又
    揆諸行政罰法第二十六條第一項後段規定及首開說明，原處
    分機關對異議人裁處「吊扣駕駛執照十二個月」及「應參加
    道路交通安全講習」，此二部分處分係罰鍰以外之其他種類
    行政罰，係屬為達成遏止酒後駕車之不法行為，維護道路交
    通用路權人之安全法益等行政目的所必要之不利處分，因兼
    具維護公共秩序之作用，為達行政目的，是原處分機關裁處
    「吊扣駕駛執照十二個月」及「應參加道路交通安全講習」
    ，合於行政罰法第二十六條第一項後段規定，並無違反「一
    事不二罰」原則。異議人提出聲明異議時引用行政罰法第二
    十六條規定，辯稱原處分機關於法院判決處罰後，又對異議
    人加罰、重罰，實有不當等語，顯係對於行政罰法第二十六
    條第一項規範意旨有所誤解，異議人上開所辯，並非足採。
四、綜上所述，異議人於前揭時地，駕駛自用小客車經測試檢定
    酒精濃度超過規定標準之違規行為，洵堪認定。原處分機關
    依前揭道路交通管理處罰條例第三十五條第一項一款、第二
    十四條第一項第二款規定，裁處吊扣駕駛執照十二個月，並
    應參加道路交通安全講習，並無違誤，異議人之異議為無理
    由，應予駁回。
五、據上論斷，應依道路交通事件處理辦法第十八條，裁定如主
    文。
中    華    民    國   100    年    8     月    18    日
                  交通法庭  法  官  楊 志 雄
以上正本證明與原本無異
如不服本裁定應於送達後五日內向本院提出抗告狀
                            書記官  陳 春 銘
中    華    民    國   100    年    8     月    18    日